【裁判字號】    98,抗,104
【裁判日期】    980707
【裁判案由】    違反毒品危害防制條例
【裁判全文】
臺灣高等法院高雄分院刑事裁定           98年度抗字第104號
抗  告  人  臺灣高雄地方法院檢察署檢察官
被      告  甲○○
                    （現另案於臺灣高雄監獄執行中）
上列抗告人因被告違反毒品危害防制條例案件，不服臺灣高雄地
方法院中華民國97年12月4 日裁定（97年度審訴字第4730號），
提起抗告，本院裁定如下：
    主  文
原裁定撤銷，發回臺灣高雄地方法院。
    理  由
一、原裁定略以：
  (一)按起訴書，應記載犯罪事實及證據並所犯法條；又檢察官就
    被告犯罪事實，應負舉證責任，並舉出證明之方法；法院於
    第一次審判期日前，認為檢察官指出之證明方法顯不足認定
    被告有成立犯罪之可能時，應以裁定定期通知檢察官補正；
    逾期未補正者，得以裁定駁回起訴，刑事訴訟法第264 條第
    2 項第2 款及同法第161 條第1 項、第2 項分別定有明文。
  (二)本件檢察官認被告甲○○於民國96年12月14日上午8 時40分
    許、同年12月15日下午4 時24分許及同年12月16日上午8 時
    28分許，以0000000000號電話分別與0000000000號買主、00
    00000000號買主聯絡，以不詳之價格，在高雄縣梓官鄉某處
    ，賣出第一級毒品海洛因及第二級毒品甲基安非他命予上揭
    買主，無非係以被告坦承持有扣案之第一、二級毒品及上開
    監聽譯文為其論罪依據。惟扣案之第一級毒品海洛因30包毛
    重為9.4 公克（送驗後合計淨重2.49公克），第二級毒品甲
    基安非他命毛重僅5.85公克（送驗後淨重2.41公克），有卷
    附之扣押物品目錄表及檢驗報告、鑑定書在卷可參，足認數
    量非鉅，且被告雖坦承持有扣案之上開第一、二級毒品，惟
    稱係供自己施用毒品所購入；另再依卷內所附起訴意旨所指
    96年12月14日上午8 時40分許撥入予被告知通聯譯文表示
    「我耕仔的小弟，小罐的一罐好嗎？」；96年12月15日下
    午4 時24分許撥入予被告之通聯譯文表示「我耕仔的小弟」
    、「大罐的一罐，然後方便可以跟你欠兩百好嗎... 」；
    96年12月16日上午8 時28分許之通聯譯文撥入予被告之人係
    表示「一個大的」等情，有該通聯譯文附卷可稽，惟上開通
    聯譯文內容究係指討論何事，檢察官並未傳訊撥打電話之人
    ，或依其他證據為具體補充；況上開通聯譯文所指小罐的
    ；大罐的；一個大的等內容，每次僅討論一種，是否係
    販賣第一級毒品或第二級毒品，其販賣之數量、種類、價額
    均無證據以資證明，是公訴人之舉證尚屬不足。檢察官起訴
    後，前經本院認為檢察官指出之證明方法顯不足認定被告有
    成立犯罪之可能，於第一次審判期日前裁定通知檢察官應於
    30日內補正，該裁定業已於97年12月10日送達於檢察官，有
    送達證書在卷可稽，惟檢察官僅函覆已盡調查之能事等語，
    並未為任何實質補正被告犯罪之證據及指出證明之方法。從
    而，檢察官逾期未為補正，爰依刑事訴訟法第161 條第2 項
    ，裁定駁回本件公訴。
二、抗告意旨略以：
  (一)按「起訴書，應記載左列事項：一被告之姓名、性別、年齡
    、籍貫、職業、住所或居所或其他足資辨別之特徵。二犯罪
    事實及證據並所犯法條」、「起訴或其他訴訟行為，於法律
    上必備之程式有欠缺而其情形可補正者，法院應定期間，以
    裁定命其補正」，刑事訴訟法第264 條第2 項、同法第273
    條第6 項分別定有明文。又刑事訴訟法第264 條第2 項關於
    起訴書程式之規定，旨在界定起訴之對象，亦即審判之客體
    ，苟起訴書所記載之犯罪事實與其他犯罪不致混淆，足以表
    明其起訴之範圍者，即使記載粗略未詳，事實審法院亦應依
    職權加以認定，不得以其內容簡略或記載不詳，而謂公訴人
    起訴書未記載犯罪事實（最高法院25年度上字第662 號判例
    及94年度臺上字第6610號判決意旨可資參照）。職是，如起
    訴書所載之犯罪事實，業足以表明起訴之範圍，而不致與其
    他犯罪相混淆，即使記載粗略未詳，事實審法院亦應依職權
    加以認定，不得僅以其內容簡略或記載不詳，即遽以起訴違
    背上揭刑事訴訟法第264 條第2 項之規定予以駁回。
  (二)本件原起訴書已載明被告於96年12月14日上午8 時40分、同
    年12月15日下午4 時24分、同年12月16日上午8 時28分許，
    在高雄縣梓官鄉一帶販賣第一級毒品、第二級毒品予特定門
    號0000000000號、0000000000號之持用人，且有扣案第一級
    毒品海洛因30包、第二級毒品甲基安非他命5.85公克及通訊
    監察譯文在卷為憑，犯罪事實業已特定且提出物證、書證為
    輔，法院實可藉由實體審理程序，透過檢察官聲請調查前揭
    特定門號之申設人資料並予以傳訊，以釐清該人是否為向被
    告購買毒品之人，並透過交互詰問明瞭被告與該人間通話內
    容是否為洽購毒品，原起訴犯罪事實尚非符合「顯不足以證
    明被告有成立犯罪之可能」要件，原審逕以裁定駁回原起訴
    ，恐招法院迴避實體裁判之疑慮，爰請求廢棄原裁定，發回
    原審法院為實體審理。
三、經查：
  (一)按刑事訴訟法第161 條第1 項規定，檢察官就被告犯罪事實
    ，應負舉證責任，並指出證明之方法；同條第2 項規定，法
    院於第一次審判期日前，認為檢察官指出之證明方法顯不足
    認定被告有成立犯罪之可能時，應以裁定定期通知檢察官補
    正，逾期未補正者，得以裁定駁回起訴。明定檢察官舉證責
    任之內涵，除應盡「提出證據」之形式舉證責任外，尚應「
    指出其證明之方法」，用以說服法院，使法官確信被告犯罪
    構成事實之存在。此指出其證明之方法，應包括指出調查之
    途徑，與待證事實之關聯及證據之證明力等事項，同條第 2
    、3 、4 項，乃新增法院對起訴之審查機制及裁定駁回起訴
    之效力，以有效督促檢察官善盡實質舉證責任，藉免濫行起
    訴（最高法院91年度第4 次刑事庭會議決議內容第1 點參照
    ）。又起訴審查機制係在起訴階段對於檢察官偵查結果所為
    之審查，而我國刑事訴訟法採「起訴法定原則」，依刑事訴
    訟法第251 條第1 項規定，檢察官依偵查所得之證據，足認
    被告有犯罪嫌疑者，應提起公訴，是依我國刑事訴訟法規定
    ，檢察官偵查結果起訴之法定門檻應為「足夠的犯罪嫌疑」
    ，即指依檢察官偵查所得的事證判斷，被告之犯罪很可能致
    有罪判決而言，而非指對犯罪事實已達確信之心證，再起訴
    審查乃「形式上審查」，即可判斷被告顯無成立犯罪之可能
    者而言，此與經過證據調查、辯論之審判程序後所為有罪判
    決之標準自不相同。是起訴審查的門檻自非要求法官對被告
    犯罪事實形成確信的心證，是以最高法院上揭決議所謂之使
    法官「確信」被告犯罪構成事實存在，自非指有罪判決所要
    求達到毫無合理懷疑的確信之心證程序，以免混淆駁回起訴
    與判決無罪之分別。意即所謂「顯不足認定被告有成立犯罪
    之可能」者，係指法院在「第一次審判期日前」，審查檢察
    官起訴意旨及全案卷證資料，依據經驗法則及論理法則，客
    觀上一目了然即可立即判斷檢察官舉出之證明方法根本不足
    認定被告有成立犯罪之可能者而言。倘從形式上觀察，已有
    相當之證據，嗣後經被告或其辯護人對證據之證明力有所爭
    執，而已經過相當時日之調查，縱法院嗣後調查結果，認檢
    察官之舉證不足以證明被告犯罪時，即非所謂「顯」不足以
    認定被告有成立犯罪可能之情形。此際，法院應以實體判決
    終結訴訟，不宜以裁定駁回起訴（法院辦理刑事訴訟案件應
    行注意事項第95條參照）。
  (二)次按檢察官起訴之事實，是否有顯不足認定被告成立犯罪，
    應有別於實質犯罪嫌疑之審查，以避免成為「審判前之審判
    」，而有關證據之證明力為何，乃實體判斷問題，應由審判
    認定。此即偵查與審判分際之所在，藉由法院審判程序之進
    行，以釐清被告是否涉有檢察官起訴之犯罪事實。且由刑事
    訴訟法第161 條第1 項立法意旨觀之，根據「無罪推定原則
    」，檢察官立於當事人地位，對於追訴被告之犯罪事實，應
    負提出證據及說明之實質舉證責任。是如於起訴審查階段，
    法院已進行實質證據調查程序或已依職權調查證據，即不得
    再行要求檢察官補正證明方法或駁回起訴。
  (三)本件檢察官起訴書已載明被告於96年12月14日上午8 時40分
    、同年12月15日下午4 時24分、同年12月16日上午8 時28分
    許，在高雄縣梓官鄉一帶販賣第一級毒品、第二級毒品予門
    號0000000000號、0000000000號之持用人，且有扣案第一級
    毒品海洛因30包、第二級毒品甲基安非他命5.85公克及通訊
    監察譯文在卷為憑，犯罪事實業已特定且提出物證、書證為
    輔，法院已可藉由實體審理程序，透過檢察官聲請調查前揭
    特定門號之申設人資料並予以傳訊，以釐清該人是否為向被
    告購買毒品之人，並透過交互詰問明瞭被告與該人間通話內
    容是否為洽購毒品，原審未經審理即以非明確性命補正，似
    失諸寬泛而不具體，是本件依卷存證據，是否能認檢察官指
    出之證明方法「顯」不足認定被告有成立犯罪可能之情形，
    尚非無疑。
四、綜上所述，本案檢察官就被告之犯罪事實，所提出之證明方
    法，應非「顯」不足認定被告有成立犯罪之可能。原審未察
    ，裁定通知檢察官應於30日內補正，並以檢察官逾期未補正
    ，顯不足認定被告甲○○有成立犯罪之可能，遽為公訴駁回
    之裁定，尚有未合。檢察官之抗告，為有理由，應由本院將
    原裁定撤銷，發回原審法院，另為適法之處理。
據上論結，應依刑事訴訟法第413 條，裁定如主文。
中    華    民    國    98    年    7     月   7    日
                  刑事第三庭  審判長法  官   周賢銳
                                    法  官   施柏宏
                                    法  官   黃憲文
以上正本證明與原本無異。
不得再抗告。
中    華    民    國    98    年    7     月   7    日
                                    書記官   施耀程


司法院資訊處製作；財團法人民間司法改革基金會備份。
